【裁判字號】    98,消債更,35
【裁判日期】    990315
【裁判案由】    更生事件
【裁判全文】
臺灣花蓮地方法院民事裁定            98年度消債更字第35號
聲  請  人  甲○○
上列當事人因消費者債務清理事件聲請更生，本院裁定如下：
    主  文
聲請人自民國九十九年年三月十八日十二時起開始更生程序。
本件由司法事務官進行更生程序。
    理  由
一、按債務人不能清償債務，得依消費者債務清理條例所定更生
    程序清理其債務；債務人對於金融機構因消費借貸、自用住
    宅借款、信用卡或現金卡契約而負債務，在聲請更生或清算
    前，應提出債權人清冊，以書面向最大債權金融機構請求協
    商債務清償方案並表明共同協商之意旨；自債務人提出協商
    請求之翌日起逾三十日不開始協商，或自開始協商之翌日起
    逾九十日協商不成立，債務人得逕向法院聲請更生或清算；
    又法院開始更生程式之裁定，應載明其年、月、日、時，並
    即時發生效力。次按法院裁定開始更生或清算程式後，得命
    司法事務官進行更生或清算程式，必要時得選任律師、會計
    師或其他適當之自然人或法人一人為監督人或管理人。消費
    者債務清理條例第3條、第151條第1項、第153條、第45條第
    1項、第16條第1項分別定有明文。
二、本件聲請意旨略以：聲請人因配偶經商失敗，無力消償債務
    ，遂於消債條例施行後，提出債權人清冊，以書面向最大債
    權金融機構國泰世華商業銀行股份有限公司(下稱國泰世華
    銀行)請求共同協商債務清償方案，經國泰世華銀行提出利
    率8％，30期，每月還款新台幣(下同)35,419元之還款方案
    ，惟聲請人家中目前僅賴聲請人之薪資維生，家中除有配偶
    、未成年子女三人，尚須扶養母親，故聲請人之薪資收入扣
    除家庭生活費用後已難負擔上開還款方案。惟國泰世華銀行
    竟仍以聲請人未能接受顯足以負擔之還款方案為由，未能與
    聲請人協商成立，查聲請人無擔保或無優先權之債務總額未
    逾1200萬元，復未經法院裁定開始清算程序或宣告破產，爰
    向本院聲請更生。
三、經查，聲請人所主張之上開事實，業據提出財產及收入狀況
    說明書、戶籍謄本、國泰世華商業銀行前置協商不成立通知
    書、聲請人與配偶及其子女之財政部臺灣省北區國稅局綜合
    所得各類所得資料清單、財政部臺灣省北區國稅局財產歸屬
    資料清單、財團法人金融聯合徵信中心當事人綜合信用報告
    、彰化商業銀行股份有限公司已拍賣擔保品通知書、臺灣花
    蓮地方法院執行命令（花院能執孝字第15894號）為證，復
    有國泰世華銀行98年8月27日民事陳報狀足參，堪認聲請人
    有前置協商不成立之事實。次查，聲請人目前之債務總額包
    括無擔保債務約900,000元，自用住宅遭拍賣後之不足額約
    2,200,000元，寶露有限公司之私人債務約200,000元，其目
    前之債務總額合計達3,300,000元以上，目前並經強制執行
    扣薪三分之一中。本院審酌聲請人目前任職花連縣警察局，
    每月平均薪資約72,151元，其所負擔之家庭生活費倘以行政
    院公佈98年度花蓮縣每人每月最低基本生活費用9,829元為
    準，聲請人並其配偶及未成子女五口即須49,145，經扣除後
    聲請人之薪資僅餘23,000元左右，確實無法負擔國泰世華銀
    行所提之還款方案，同時更難於相當時間內清償上述龐大之
    債務。是聲請人既無法與金融機構達成前置協商，依其資力
    復無法清償債務，揆諸首引法條，其聲請准為更生即非無據
    。末者聲請人於本院調查中亦自承將來更生後願每月清償20
    ,000元以上，堪認其有意願亦有能力履行合理之更生方案，
    為使聲請人及其家庭能有重建之機會，本院認其所為聲請並
    無不合，應予准許。
四、末查本件聲請人並無消費者債務清理條例第6條第3項、第8
    條或第46條各款所定應駁回更生聲請之事由存在，則聲請人
    聲請更生，洵屬有據，爰為裁定如主文。另聲請人應於更生
    程序開始後，由債權人會議可決或由法院裁定認可其更生方
    案後方能實行，倘未能經債權人會議可決或經法院裁定認可
    ，則依消費者債務清理條例第61條規定，應續行清算程序，
    故本件聲請人仍應提出足以為債權人接受或經法院認為公允
    之更生方案以供採擇，附此敘明。
中    華    民    國    99    年    3     月    15    日
                          臺灣花蓮地方法院民事庭
                              法    官    陳鈺林
上為正本係照原本作成。
本件不得抗告。
中    華    民    國    99    年    3     月    16    日
                              法院書記官  李惠穎

司法院資訊處製作；財團法人民間司法改革基金會備份。
